臺灣臺北地方法院刑事裁定　　　　　　　96年度聲判字第71號
聲　請　人
即　告訴人　乙○○
代　理　人　謝佩玲律師
被　　　告　甲○○
被　　　告　丁○○
　　　　　　丙○○
上列聲請人即告訴人因被告妨害自由案件，不服臺灣高等法院檢
察署檢察長中華民國96年3月27日96年度上聲議字第1585號駁回
聲請再議之處分（原不起訴處分案號：臺灣臺北地方法院檢察署
95年度偵字第14040號、96年度偵字第2376號），聲請交付審判
，本院裁定如下：
    主      文
聲請駁回。
    理      由
一、按告訴人不服上級法院檢察署檢察長或檢察總長認再議為無
    理由而駁回之處分者，得於接受處分書後10日內委任律師提
    出理由狀，向該管第一審法院聲請交付審判；法院認為交付
    審判之聲請不合法或無理由者，應駁回之，刑事訴訟法第25
    8條之1、第258條之3第2項前段分別定有明文。
二、本件聲請人即告訴人乙○○前以被告甲○○、丁○○、丙○○涉犯侵入住宅、恐嚇等罪嫌，向臺灣臺北地方法院檢察署
    檢察官提出告訴，經該署檢察官於民國96年2月7日以95年度
    偵字第14040號、96年度偵字第2376號為不起訴處分後，聲
    請人不服而聲請再議，復經臺灣高等法院檢察署檢察長認再
    議無理由，而於96年3月27日以96年度上聲議字第1585號處
    分駁回再議，聲請人於同年4月11日收受處分書等情，業經
    本院調閱上開95年度偵字第14040號、96年度偵字第2376號
    、96年度上聲議字第1585號卷宗核閱無訛。而聲請人係於96
    年4月20日委任律師向本院提出本件聲請，此有本院收狀戳
    章及委任狀附卷可稽，是本件交付審判之聲請，合於前揭法
    定程式要件，先予敘明。
三、聲請交付審判意旨略以：(一)被告甲○○因與聲請人間有債務
    糾紛，乃委託被告丁○○、丙○○代為處理；詎被告甲○○
    、丁○○、丙○○竟共同基於妨害自由之犯意聯絡，推由被
    告丁○○、丙○○於95年3月22日下午4時10分，未經聲請人
    同意，趁聲請人臺北市○○區○○街1段10巷35弄10號之住
    處大門開啟之際，未經聲請人許可，逕自侵入上址，聲請人
    雖將上址兼作營業使用，惟並非公眾得出入之場所，外人仍
    須得到聲請人之許可始可進入，足證被告三人係無正當理由
    而擅自侵入他人住宅，是檢察官以上址為營業處所，且被告
    丁○○、丙○○主觀上係為解決聲請人與被告甲○○間之債
    務問題，故認定無侵入住宅之犯意，其認事用法尚有未恰；
    (二)另聲請人要求被告丁○○、丙○○退去，被告等均置之不
    理，拒不退去，迨至同日下午4時30分，被告等始自行離去
    ，足證被告丁○○、丙○○之行為已該當刑法第306條第2項
    後段「受退去之要求而仍滯留」之犯罪行為，惟檢察官對此
    均漏未調查，於法自屬有違；(三)被告丁○○以加害生命、身
    體之事，向聲請人恫稱：「法院如果公正，世間就沒有壞人
    了，我們還會再來找你」等語，致聲請人心生畏懼，而生危
    害於安全，自犯有刑法第305條之恐嚇犯行。本件檢察官就
    上開各項疑點，疏未調查釐清，容有違誤，臺灣高等法院檢
    察署亦陷於相同謬誤，維持原處分而駁回再議，亦有不當，
    爰聲請交付審判等語。
四、按犯罪事實應依證據認定之，無證據不得認定犯罪事實，刑
    事訴訟法第154條第2項定有明文。次按認定犯罪事實所憑之
    證據，雖不以直接證據為限，間接證據亦包括在內；然而無
    論直接或間接證據，其為訴訟上之證明，須於通常一般之人
    均不致有所懷疑，而得確信其為真實之程度者，始得據為有
    罪之認定，倘其證明尚未達到此一程度，而有合理之懷疑存
    在時，即應為有利於被告之認定，更不必有何有利之證據（
    最高法院30年上字第816號判例、76年臺上字第4986號判例
    參照）。再按告訴人之告訴，係以使被告受刑事訴追為目的
    ，是其陳述是否與事實相符，仍應調查其他證據以資審認，
    最高法院亦著有52年臺上字第1300號判例可參。又刑法第30
    6條第1項所謂無故侵入他人住宅，係指無正當理由擅入他人
    住宅而言，此有最高法院22年上字第891號判例意旨可資參
    照。依此，所謂「無故」，即指無正當理由，而正當理由，
    不以法律明文規定者為限，習慣上或道義上所許可，而無背
    於公序良俗者，亦屬之。至於刑法第306條第2項後段「受退
    去之要求而仍留滯者」，係指進入他人住宅後，已受退去之
    要求，而無正當理由仍留滯不退之行為，易言之，亦以無故
    為其要件；從而行為是否無故，應以其行為是否具有社會相
    當性以為判斷。
五、經查：
  (一)聲請人雖指稱被告丁○○、丙○○受被告甲○○之委託處理
    債務事宜，三人共同基於侵入住宅之犯意聯絡，由被告丁○○、丙○○擅自進入聲請人之事務所兼住宅，經聲請人一再
    要求退去仍拒絕，涉犯刑法第306條第1、2項之侵入住宅罪
    。惟訊據被告三人均堅決否認有何侵入住宅犯行，被告甲○○辯稱：伊委託堂弟周良仁處理伊和聲請人間之債務問題，
    但不清楚周良仁如何處理，事後周良仁告知有請人去找聲請
    人對帳，但聲請人不同意等語；被告丁○○辯以：伊曾於95
    年3月13日去過聲請人事務所，向聲請人表示要調解聲請人
    與被告甲○○間之債務問題，惟無結果，故又於95年3月22
    日再度前往該處，此次聲請人表示一切都要在法院談，伊就
    離開了，伊認為該處是事務所，為公共場所，且大門均是開
    啟狀態等語；被告丙○○則以：當天只是向聲請人表明要釐
    清帳目之意，聲請人不願意，於是就離開了，何來侵入住宅
    等語置辯。查本件事發前，被告甲○○與聲請人間即存有債
    務糾紛，雙方因而涉訟於民事法院，業據聲請人及被告甲○○供明在卷，並有渠等所提出之存證信函、律師函、本院95
    年度重訴字第1248號民事判決在卷可稽，而被告甲○○為解
    決其與聲請人債務問題，曾委託其堂弟周良仁等人代為處理
    ，周良仁復委請被告丁○○、丙○○二人於95年3月22日出
    面前往聲請人之事務所等情，亦分據甲○○、周良仁、丁○○、林琮儀供陳在卷，並有被告甲○○提出之委託書1紙在
    卷可考。被告丁○○、丙○○於上開時間雖自行進入聲請人
    之事務所，惟進入後即表示要談被告甲○○之債務事宜，經
    聲請人表示事情與其等無關、不願商談等語，並要求離開後
    ，被告丁○○、丙○○即自行離開，其間停留約20分鐘等情
    ，業據聲請人於偵查中供述明確，核與被告丁○○、丙○○
    辯稱欲前去商談債務事宜等語相符，足見其二人進入聲請人
    事務所之行為，客觀上與其目的間具有社會相當性，而堪以
    認定具有正當理由，自非「無故」。又聲請人於偵訊時陳稱
    ：其於被告丁○○、丙○○進入事務所後約10分鐘，即使用
    電話報警，惟不確定被告當時是否知道報警之事等語，佐以
    被告丁○○亦供稱不知聲請人有報警等情，則被告丁○○、
    丙○○於聲請人一再表達不願對談，且未確知警方已趕赴現
    場之情形下，即於聲請人之數度要求下自行離去，而未繼續
    逗留或橫生事端，顯然渠等主觀上應無侵入住宅之犯意；至
    於聲請人雖指稱被告丁○○、丙○○二人停留有20分鐘之久
    ，惟被告二人於聲請人要求離去後，即於員警到場處理前自
    行離去，縱非在第一時間隨即退出該處，惟實難遽而認定被
    告二人有何受退去之要求而仍留滯之行為，經核仍與侵入住
    宅罪之構成要件有間，自無由以刑法第306條之罪相繩。至
    於被告甲○○雖委託其堂弟周良仁輾轉由被告丁○○、丙○○出面，惟被告丁○○、丙○○之行為既不構成侵入住宅犯
    行，被告甲○○自無何等犯意聯絡可言。
  (二)聲請人又指稱被告丁○○於95年3月22日當日出言恫稱：「
    法院如果公正，世間就沒有壞人了，我們還會再來找你」，
    因認被告甲○○、丁○○、丙○○另涉犯刑法第305條之恐
    嚇罪嫌云云。惟聲請人所指上開恐嚇犯行，為被告等人所否
    認，且依上開言詞內容，難認有將加害人他人生命、身體、
    自由、名譽、財產之事由內容告知他人之意，參以聲請人於
    95年3月22日、同年4月9日警詢時陳稱：「該兩名陌生人沒
    有以言詞恐嚇我，也沒有毀損物品」、「（問：該兩名男子
    進入屋內有無以言詞恐嚇或暴力、毀損行為？）都沒有。不
    過言詞與態度都令我感受到威脅」等語，而僅對被告等提出
    侵入住宅告訴，有上開警詢筆錄附卷可稽。若聲請人於95年
    3月22日果遭被告丁○○等人恐嚇而心生畏懼，則於同日報
    警接受警方訊問時，豈有未一併提起恐嚇告訴或請求警方究
    辦該部分犯罪事實，而遲至95年12月12日始具狀補充提出恐
    嚇告訴之理？足見聲請人之指訴，果否屬實，已難遽信，況
    其此部分指訴查無其他客觀事證得以佐證，自無由依聲請人
    單一之指訴內容，遽令被告等人擔負恐嚇罪責。
五、綜上所述，本件依全部卷證資料，並無積極證據足認被告等
    確有聲請人所指侵入住宅及恐嚇犯行，是臺灣臺北地方法院
    檢察署檢察官及臺灣高等法院檢察署檢察長依卷內資料，認
    為被告等犯罪嫌疑不足，而分別予以不起訴處分及駁回再議
    聲請之處分，理由雖與本院前揭認定略有不同，惟關於被告
    等人犯罪嫌疑確有不足而不應予以起訴之結論，則無二致。
    聲請意旨仍執前詞，指摘原不起訴處分及原再議處分為不當
    ，聲請交付審判，為無理由，應予駁回。
據上論斷，應依刑事訴訟法第第258條之3第2項前段，裁定如主
文。
中　　華　　民　　國　　96　　年　　7 　　月　　25　　日
                  刑事第十一庭  審判長法　官　劉方慈
                                      法　官　鍾淑慧
　　　　　　　　　　　　    　　　  　法　官　林庚棟
以上正本證明與原本無異。
不得抗告。
　　　　　　　　　　　　　　　　      書記官　殷玉芬
中　　華　　民　　國　　96　　年　　7 　　月　　31　　日
